【裁判字號】    94,上易,386
【裁判日期】    950103
【裁判案由】    履行契約
【裁判全文】
臺灣高等法院臺中分院民事判決  94年度上易字第386號
上  訴  人  福懋開發股份有限公司
法定代理人  乙○○
訴訟代理人  張繼準律師
複  代理人  莊惠祺律師
被  上訴人  友嘉實業股份有限公司
法定代理人  朱志祥
訴訟代理人  甲○○
上列當事人間請求履行契約事件，上訴人對於民國94年8月5日臺
灣彰化地方法院94年度訴字第122號第一審判決提起上訴，本院
於94年12月20日言詞辯論終結，判決如下：
    主  文
上訴駁回。
第二審訴訟費用由上訴人負擔。
    事實及理由
一、本件原判決所認定之事實及為上訴人敗訴之理由，經核並無
    不合，應予維持，茲引用之（詳如附件）。並補充說明如次
    。
二、上訴意旨無非以：(一)、證人余東坤並非上訴人之工地負責人
    ，其於案爭施工確認圖上所為之簽認無法資為認定兩造已合
    意將油壓電梯機件中之主機馬達由原先之西德進口油壓系統
    變更為瑞士進口油壓系統之證據，兩造合約買賣標的物並未
    更改，被上訴人仍應依原買賣合約給付西德製規格為F-1500
    KG-2CO-45M/MIN-4F/4S之油壓電梯2部。(二)被上訴人交付之
    瑞士進口之油壓系統「型式SPF-1500 X4-2C045M/MINX2」之
    瑞士進口油壓電梯，其輸出功率僅34KW之規格施作，不具有
    被上訴人切結保證之品質及功能，係未依債之本旨提出給付
    ，不生交付買賣標的物之效力，被上訴人至少應交付相當於
    原合約規格之主機馬達油壓系統，即輸出功率為40KW、頻率
    為60HZ規格之瑞士進口油壓系統，並裝設於上訴人指定之工
    地云云。惟查：
  (一)關於先位聲明部份：經查上訴人法定代理人乙○○於本院自
    認被上訴人其後所施作之瑞士進口之油壓系統，於92年8月
    31日驗收完畢，92年11、12月間伊公司即支付尾款給被上訴
    人（見本院卷第94 年11月30日準備程序筆錄）。此即足以
    佐證上訴人於86年5月15日向被上訴人購買規格為F-1500KG-
    2CO-45M/MIN-4F/4S之油壓電梯2部，嗣已更改現場已施作之
    「型式SPF-1500 X4-2C04 5M/MINX2台」之瑞士進口之油壓
    系統，否則上訴人豈會同意驗收？豈會同意支付尾款？由是
    ，原審認定證人余東坤之職務既為負責監看在原告工地施工
    之營造公司施作情形，且營造公司有問題時可直接向其詢問
    ，或請其轉知原告，其復可在代表業主即原告之業主簽章及
    確認欄處簽名確認，又係代理上訴人洽談前揭工地電梯裝設
    工程之人，從而，其係得代理上訴人處理有關上揭工地事務
    之工地主任，灼屬無疑，並採信證人施富寅之證詞，佐以被
    上訴人提出之施工確認圖有且業主簽章欄之「余東坤」簽名
    ，而認定兩造買賣之標的嗣已更改現場已施作之「型式SPF-
    1500 X4-2C045M/MIN X2台」之瑞士進口之油壓系統，合於
    常情，認定之事實並無違誤。茲兩造買賣之標的物電梯既已
    然由原約定之西德製規格為F-1500KG - 2CO-45M/MIN-4F/4S
    之油壓電梯2部更改為被上訴人交付之瑞士進口之油壓系統
    「型式SPF-1500 X4-2C04 5M/MINX2」之電梯，被上訴人並
    已依更改之電梯安裝完畢，又經上訴人驗收完成，並支付尾
    款，則上訴人先位聲明請求被上訴人依更改前所約定之西德
    原裝進口之主機馬達油壓系統裝設於原告指定之工地即彰化
    市○○街20號之電梯內，即失其依據，其先位聲明不應准許
    ，應予駁回。
  (二)關於備位聲明部份：經查被上訴人其後所施作之瑞士進口之
    油壓系統，於92年8月31日經上訴人驗收完畢，92年11、12
    月間上訴人公司即支付尾款給被上訴人有如前述。上訴人既
    己受領買賣標的物，並經驗收完畢，支付尾款，買賣標的物
    之交付移轉已然完成，縱然物有瑕疵，或欠缺約定之品質，
    買受人僅能依民法第354條第2項、第359條、第360條、第
    364條等規定，行使瑕疵擔保請求權而已，不能謂已經買受
    人受領之物，出賣人之交付不生效力。上訴人主張被上訴人
    所交付之物未依債之本旨為交付，不生交付之效力云云，自
    無足可採。又行使買賣之瑕疵擔保請求權，於種類之買賣，
    買受人可以行使解除契約或請求減少價金，或請求另行交付
    無瑕疵之物三種權利，但請求另行交付無瑕疵之物必須即時
    為之，民法第364條第1項之規定甚明。是否「即時」為之，
    應以交易通念定之。查本件系爭買賣之電梯，於92年8月31
    日經上訴人驗收完畢，上訴人非但予以驗收，且於92年11、
    12月間上訴人公司即支付尾款給被上訴人有如前述。上訴人
    迨至93年9月11日始發存證信函向被上訴人請求被上訴人重
    新安裝電梯，94年2月16日始提起本訴，顯非即時為之，已
    無請求被上訴人交付無瑕疵之物之權利，故縱然被上訴人所
    交付之電梯有瑕疵，上訴人仍不得依備位聲明請求被上訴人
    交付相當於原合約規格之主機馬達油壓系統，即輸出功率為
    40KW、頻率為60HZ規格之瑞士進口油壓系統電梯，從而上訴
    人備位聲明請求被上訴人應將輸出功率為40KW頻率為60 HZ
    規格之瑞士進口BERINGER主機馬達油壓系統裝設於上訴人指
    定之工地即彰化市○○街20號之電梯內，亦屬無據，不應准
    許，應予駁回。
三、依上所述，上訴人之請求均屬無據，不應准許，應予駁回。
    其假執行之聲請，亦失所附麗，應併予駁回。原審為上訴人
    敗訴之判決，及駁回其假執行之聲請，並無不合。上訴意旨
    指摘原判決不當，求予廢棄改判，為無理由，應予駁回其上
    訴。
四、至於上訴人能否依民法買賣編所定瑕疵擔保有關規定，為請
    求減少價金、解除契約或請求損害賠償，因均非上訴人聲明
    之範圍，自非審判之範圍，本院亦無再就被上訴人所交付之
    電梯有無欠缺約定品質之瑕疵為論述之必要，二造其餘攻擊
    防禦方法，經審酌後，核與判決結果不生影響，爰不一一贅
    述，併此敘明。
據上論結，本件上訴為無理由，爰判決如主文。
中    華    民    國    95    年    1     月    3     日
                      民事第三庭審判長法  官  陳照德
                                      法  官  曾謀貴
                                      法  官  蔡王金全
以上正本係照原本作成。
不得上訴。
                                      書記官  許麗花
中    華    民    國    95    年    1     月    4     日
                                                      Ｈ


司法院資訊處製作；財團法人民間司法改革基金會備份。
